【裁判字號】    94,訴,604
【裁判日期】    950127
【裁判案由】    強盜等
【裁判全文】
臺灣嘉義地方法院刑事判決               94年度訴字第604號
公  訴  人  臺灣嘉義地方法檢察署檢察官
被      告  甲○○
指定辯護人  本院公設辯護人  己○○
上列被告因強盜等案件，經檢察官提起公訴（九十四年度偵字第
五四五○號），本院判決如下：
    主  文
甲○○連續竊盜，處有期徒刑肆月；又攜帶兇器竊盜未遂，因脫
免逮捕，而當場施以強暴，處有期徒刑參年玖月，扣案之Ｌ型角
鎖貳支及Ｔ型角鎖壹支均沒收。應執行有期徒刑肆年，扣案之Ｌ
型角鎖貳支及Ｔ型角鎖壹支均沒收。
    事  實
一、甲○○基於意圖為自己不法所有之概括犯意，先於民國九十
    四年九月四日凌晨三時四十五分許，在嘉義市○○路一三五
    號前，徒手竊取乙○○所有車牌號碼ＩＫ—六二一八（起訴
    書誤載為ＩＫ—三二三八）號自用小客車，得手後旋將該車
    之車牌卸下，棄置嘉義縣中埔鄉○○路旁。且為逃避查緝，
    明知綽號「西瓜」之真實姓名年籍不詳成年男子於九十四年
    九月中旬某日，在嘉義市○○路「西瓜」住處，所交付之Ｅ
    Ｎ—三二三八號車牌二面係來源不明之贓物（為林何水治所
    有，於九十四年九月間某日，在嘉義市○○路○段與民權東
    路口處失竊），竟基於收受贓物之犯意予以收受，將之懸掛
    於上開贓車上。
二、甲○○駕駛上開贓車，於九十四年九月十八日上午十時四十
    五分許，至嘉義市西區志航國小前，見丙○○所有車牌號碼
    ＵＱ—二四五六號自用小貨車停放該處路邊，即將其所駕駛
    上開贓車停放在丙○○之自用小貨車前，持其所有可供兇器
    使用之Ｌ型角鎖二支及Ｔ型角鎖一支，撬開丙○○所有之上
    開自用小貨車右前車門鎖後，旋將該Ｌ型角鎖二支及Ｔ型鎖
    一支放回上開贓車上，再進入丙○○之自用小貨車內欲竊取
    該車及置於車內之回數票，適為丙○○發現，甲○○趕緊下
    車準備逃跑，但被丙○○抓住胸前衣服及頭髮，甲○○竟另
    行基於脫免逮捕之犯意，當場與丙○○發生扭打，以拳頭毆
    打丙○○之左、右肩部，並由口袋中取出不明物品攻擊丙○○頭部，再將丙○○推倒在地，致丙○○受有右膝擦傷之傷
    害（傷害部分未據告訴）後，逃離現場，致未得手。
三、甲○○於九十四年九月十八日上午十一時二十分許，逃至嘉
    義市西區美源里新庄八之二一號前，發現戊○○所有之車牌
    號碼ＯＡＢ—一九三號重型機車鑰匙未取下，復基於上開普
    通竊盜之概括犯意，欲竊取該車代步之際，為據報趕抵之警
    員發現並將其逮捕，致未得逞，並在上開乙○○失竊車輛內
    前座上扣得上開Ｌ型角鎖二支及Ｔ型角鎖一支，始知上情。
四、案經丙○○訴由嘉義市警察局第一分局報告臺灣嘉義地方法
    院檢察署檢察官偵查起訴。
    理  由
一、按被告以外之人於審判外之陳述，經當事人於審判程序同意
    作為證據，法院審酌該言詞陳述或書面陳述作成時之情況，
    認為適當者，亦得為證據。當事人、代理人或辯護人於法院
    調查證據時，知有第一百五十九條第一項不得為證據之情形
    ，而未於言詞辯論終結前聲明異議，視為有前項之同意，刑
    事訴訟法第一百五十九條之五定有明文。查本件認定事實所
    引用之證據方法，除證人丙○○警詢之證言（詳如後述）外
    ，經本院於審理時提示被告甲○○及其辯護人表示無意見，
    可認為同意作為證據，本院審酌該陳述作成時之情況，認為
    適當，自得採為證據，先予明。
二、關於上開事實欄一、三部分：
    上開被告甲○○如何連續竊盜及收受贓物之事實，業據其於
    本院供承不諱（見本院卷第六四頁），並經證人即被害人乙○○、戊○○、林何水治於警詢時指訴綦詳（見警卷第一九
    至二一頁、偵查卷第二四、二五頁），並有其三人出具之被
    害報告單（見警卷第二三、二五頁、偵查卷第二六頁）、贓
    物認領保管單（見警卷第二六、二七頁、偵查卷第二七頁）
    、車輛竊盜車牌失竊資料個別查詢報表（見警卷第二八頁）
    、車牌遺失尋獲電腦輸入單（見警卷第二九頁），足徵被告
    此部分自白核與事實相符。被告連續竊盜及收受贓物犯行，
    堪以認定。
三、關於上開事實欄二部分：
    訊據被告甲○○雖對於上開時地開啟被害人丙○○之自用小
    貨車右前車門，欲竊取車內財物等情供承不諱，惟矢口否認
    有加重準強盜之犯行，辯稱：當時係持鑰匙打開該自用小貨
    車車門，非以扣案之Ｌ型角鎖二支及Ｔ型鎖一支開啟，未破
    壞車門鎖，本欲竊取車內回數票，尚未得手之際，即為丙○○發現，丙○○抓住其衣服及頭髮，二人僅有拉扯，未持不
    明鐵器或出手毆打丙○○云云。惟查：
  (一)關於攜帶兇器竊盜部分：
  １被告於警詢時供承：「（警方所查獲之改造Ｔ型角鎖、改造
    Ｌ型六角鎖是何人所改造？你是拿來作何用途？）改造Ｔ型
    角鎖、改造Ｌ型六角鎖是西瓜所改造，在今日（九十四年九
    月十八日）早上我載他送給我的。我是拿來準備竊取車輛要
    破壞車鎖使用」「（你今日上午約十時三十分到嘉義市○○
    路○段志航國小前做何事？）我是準備要竊取車輛，並且試
    用西瓜給我的改造Ｔ型角鎖、改造Ｌ型六角鎖是否能使用，
    當時我在志航國小前有撬開一輛小貨車車門‧‧‧」（見警
    卷第三頁）、「我是持角鎖打開ＵＱ—二四五六號自用小貨
    車門鎖後，將角鎖拿至ＩＫ—六二一八號自用小客車上，再
    返回ＵＱ—二四五六號自用小貨車竊取財物時，被丙○○發
    現‧‧‧」（見警卷第九頁反面），於內勤檢察官訊問時亦
    供明：「（九十四年九月十八日是否要偷ＵＱ—二四五六號
    自用小貨車？）是。我要偷車上回數票，我用六角扳手跟Ｔ
    型扳手打開車門，我沒有偷到，剛進車內就被發現‧‧‧」
    （見偵查卷第一一頁），經檢察官向本院聲請羈押後，復於
    本院訊問時供認：「（當時是否有攜帶六角扳手跟Ｔ型扳手
    ？）上開物品是我朋友西瓜放在我車上的，我就用扳手來開
    車門‧‧‧」（見本院聲羈卷第五頁），其於警詢、偵查及
    本院訊問時就持Ｌ型角鎖及Ｔ型角鎖（即Ｌ型扳手及Ｔ型扳
    手）打開丙○○之自用小貨車車門等情，前後供述均為一致
    ，證人丙○○並於本院證稱：其自用小貨車門鎖已遭破壞等
    語（見本院卷第七九頁），復有在被告所駕駛乙○○失竊車
    輛內扣得Ｌ型角鎖二支及Ｔ型角鎖一支可佐，堪認被告確係
    持該扣案之Ｌ型角鎖二支及Ｔ型角鎖一支撬開丙○○之自用
    小貨車門鎖後，進入該車。
  ２被告嗣雖辯稱：係以自己帶去之鑰匙開啟丙○○之自用小貨
    車車門後，將該鑰匙置於丙○○車內副駕駛座上，未破壞門
    鎖云云，惟該鑰匙並未扣案，證人丙○○亦證稱：在其車上
    未發現非屬於其所有之鑰匙或其他物品（見本院卷第七八、
    八二頁），況被告於警詢、偵查及本院羈押訊問時均供稱係
    持Ｌ型角鎖及Ｔ型角鎖開啟車門，而未提及以鑰匙開門乙事
    ，其事後翻異前詞，辯稱以鑰匙開啟車門云云，實不足採。
    況被告攜帶該Ｌ型角鎖及Ｔ型角鎖行竊，縱其行竊時雖未使
    用該Ｌ型角鎖及Ｔ型角鎖，對其加重竊盜之認定亦無影響。
  ３被告另辯稱：開啟丙○○之自用小貨車車門，僅係為竊取車
    內回數票，並非偷車云云，惟其於警詢時已供明持扣案之Ｌ
    型角鎖二支及Ｔ型角鎖一支撬開該車車門，欲竊取該車等情
    ，詳如前述，其於本院亦稱：「（你為何要開右邊車門而不
    開駕駛座旁的車門？）我當時只是想要開看看是否可以打開
    」「（如果讓你打開後呢？）我會開走」等語（見本院卷第
    一五、一六頁），足見被告開啟車門之目的非僅為竊取車內
    回數票。
  ４被告復於本院審理時辯稱：警詢時因毒癮發作，所為陳述不
    實在云云，惟觀其警詢筆錄記載，其針對警員所詢問題，均
    回答綦詳，條理分明，並答稱未施用毒品及任何藥物，精神
    狀況良好，陳述完全出於自由意志（見警卷第五、六頁），
    於內勤檢察官訊問時並自承：警詢筆錄均有按照其陳述記載
    （見偵查卷第一二頁），乃其至本院審理時調查證據完畢後
    始辯稱：警詢時毒癮發作，當時陳述不實云云，顯係畏罪匿
    飾之詞，不足採信。況被告於審理時經法官訊問後，復改稱
    ：警詢時除陳述未施用毒品部分不實在外，其餘所述均屬實
    在（見本院卷第一○○、一○一頁），堪認被告警詢時意識
    清楚，所述應屬實在。
  (二)關於準強盜部分：
  １證人即被害人丙○○於警詢時陳稱：「（為何你會知道甲○○準備要竊取你停放在志航國小前圍牆旁邊之貨車？請你詳
    述當時情形？）因為我所停放車子的位置剛好是在我家正對
    面，當時我到外面抽煙時發現甲○○駕駛一輛紅色小客車停
    在我的車子前面（引擎沒有熄火，該車也沒有插上鑰匙），
    當時我不疑有他，我原本以為他要小便，但是過一下子之後
    ，我發現他到我的車內準備將我的車子開走，我立即跑過去
    ，甲○○發現我到旁邊時便立即下車，和我發生扭打，扭打
    間我發現他將右手插入他的口袋中，拿出一個不明東西，我
    便一直閃躲他，之後我被甲○○推倒，他才作罷往民生南路
    方向逃逸」「（你與甲○○發生扭打時有無對你的身體造成
    傷？）只有右腿輕微擦傷」（見警卷第一四頁）、「（你於
    九十四年九月十八日上午十時四十五分在嘉義市○區○○路
    四段志航國小前發生何事？）當時我發現停放之ＵＱ—二四
    五六號自小貨車內駕駛座被乙名男子坐進車內，我跑上前抓
    住他胸前衣服，詢問上次車輛是否是你偷竊，該男子說將我
    放開，我說要通知警察，對方男子就用右手揮拳打我，我閃
    開後雙方就發生扭打」、「（在分局內之甲○○是否就是進
    入你車內之人？你身體何處受傷？）就是甲○○竊取我所有
    自小貨車，當時甲○○逃跑時有用拳頭打我的胸部，但無明
    顯傷痕，但他推倒我跌倒在地上，右腳膝蓋有輕微擦傷」「
    （甲○○是否持兇器攻擊你？）當時甲○○從口袋內拿出不
    明鐵器攻擊我頭部，但沒有明顯受傷」（見警卷第一六、一
    七頁）等語，於偵查時以證人身分結證稱：「（九十四年九
    月十八日上午十時四十五分在嘉義市○○路○段志航國小前
    發生何事？）我發現一男子進入我的車牌ＵＱ—二四五六號
    自用小貨車內，我就過去查看，小偷發現就下車，我上前去
    抓住小偷胸前的衣服跟頭髮，他叫我放他一條生路，我說要
    報警，接著我們發生拉扯，小偷他是從口袋裏面拿出不明的
    鐵器打我的頭部，拉扯中也有打到我的右肩及左肩，他打到
    我頭部後，並把我推倒在地上，造成我的右腳膝蓋有擦傷」
    「（當時是否就是庭上這位被告甲○○偷你的車並打傷你）
    是」等語（見偵查卷第三二頁），於本院雖證稱：「（你們
    拉扯當中，被告有無打你的肩膀？）沒有」（見本院卷第七
    八頁）、「（被告有無以手攻擊你？）沒有，他是要掙脫時
    揮到我的頭部」「（被告有無拿出東西攻擊你？）沒有」「
    （你覺得被告揮到你的頭部是不是故意打你的，還是為了要
    掙脫才不小心揮到你的頭？）應該是掙脫的時候不小心揮到
    我的頭」（見本院卷第七六頁）、「（你跌倒是因為被告推
    你還是因為被告掙脫時的力道而跌倒？）因為當時雙方拉扯
    ，他要掙脫也有力量，我後退也有力量，所以我跌倒是因為
    何人的力量我也不知道」等語（見本院卷第七五頁），衡其
    於警詢、偵查時所述內容均大致相符，嗣於本院審理中因與
    被告調解成立，其證詞明顯偏頗迴護被告，所述與警詢偵查
    時所言大相逕庭。辯護意旨雖稱：丙○○警詢時所為陳述係
    傳聞證據，於偵查時所為證詞未經交互詰問，均不具證據能
    力等語，惟丙○○與被告如僅係單純拉扯，在警詢及偵查時
    為何一再陳述被告遭毆打，被告並持不明物品揮到其頭部，
    且案發距今已久，衡情當以案發時之記憶較為深刻、清晰，
    其於斯時尚未與丙○○調解成立，所為陳述亦當較為客觀可
    信，況證人丙○○於本院仍證稱：被告有揮到其肩膀及頭部
    ，好像有鐵器的東西打到其頭部等語（見本院卷第八四頁）
    ，益見丙○○於警詢及偵查時所言，並非不實。因此，應足
    認證人丙○○上開於警詢及偵查中之指認及陳述，較其於本
    院時之證詞可採。縱證人丙○○於警詢及偵查中之陳述與其
    於本院審理時之證詞有所不符，相較之下，其先前於警詢中
    所言，既顯具有較可信之特別情況，且為證明被告上開事實
    欄二犯罪事實存否所必要者，依刑事訴訟法第一百五十九條
    之一、第一百五十九條之二之規定，自得採為證據之理由。
    且我國刑事訴訟法並無檢察官於偵查程序中必須給予被告及
    其辯護人與證人對質或詰問機會之規定，辯護意旨謂檢察官
    未予被告對質詰問證人丙○○機會，而指摘丙○○偵查中證
    詞之證據能力一節，亦屬誤解。
  ２被告於警詢時坦承：因丙○○抓住其頭髮，其欲逃跑，故以
    手推開丙○○，當時右手有插入口袋內等語（見警卷第四、
    九頁），此部分供述核與證人丙○○所述相符，堪以採信。
    被告雖辯稱：右手插入口袋內是為拿鑰匙離開，不是要攻擊
    丙○○云云，惟被告所駕停放在現場之贓車，於警員到場時
    仍為發動狀態等情（見本院卷第七二頁），業經證人即到場
    追捕被告之警員丁○○於本院證述明確，則被告如欲離去，
    自不需鑰匙即可發動該車。被告嗣又辯稱：右手插入口袋內
    是為拿香菸請丙○○抽云云，惟證人丙○○已於本院證稱：
    被告當時並未拿出香菸等情（本院卷第八六頁），被告所稱
    之鑰匙及香菸亦均未扣案，其辯稱右手插入口袋欲取鑰匙離
    開或請丙○○抽菸云云，均不足採。
  ３被告與被害人丙○○於本院審理中調解成立，該調解書上亦
    載明被告手持工具撬開丙○○之自用小貨車車門後，為丙○○發現，發生扭打，致丙○○身體受傷、汽車受損，被告願
    賠償丙○○身體受傷醫療費及汽車修理費合計新臺幣（下同
    ）六千元，有嘉義市西區調解委員會調解筆錄在卷可稽（見
    本院卷第一○八頁），此外，復有丙○○右膝擦傷之照片附
    卷可稽（見警卷第二三頁），足見丙○○確因被告脫免逮捕
    施以強暴而受傷。
  ４綜上，本案事證已臻明確，被告於著手行竊丙○○之自用小
    貨車及車內回數票未遂後，為脫免逮捕，對丙○○施以強暴
    犯行，亦堪認定。
四、核被告所為：
  (一)就事實欄一、三所示之行為，係犯刑法第三百二十條第一項
    普通竊盜既遂罪、第三百二十條第三項、第一項普通竊盜未
    遂罪及第三百四十九條第一項收受贓物罪。被告先後二次竊
    盜犯行，時間緊接，犯罪構成要件相同，顯係基於概括之犯
    意反覆為之，為連續犯，依刑法第五十六條之規定，依情節
    較重之竊盜既遂論以一罪，並加重其刑。被告所犯上開連續
    竊盜、收受贓物罪間，有方法結果之牽連關係，為牽連犯，
    應依刑法第五十五條之規定，從一重之竊盜罪論處。公訴人
    認被告所犯普通竊盜罪，應與其所收受贓物罪分論併罰，尚
    有誤會。
  (二)按刑法第三百二十一條第一項第三款攜帶兇器竊盜罪所謂之
    兇器，其種類並無限制，凡客觀上足對人之生命、身體、安
    全構成威脅，具有危險性之器械均屬之。被告持以行竊之Ｌ
    型角鎖二支，其中一支長約二十公分，Ｌ型轉角部分長約三
    ‧五公分，尾端已磨尖，另一支Ｌ型角鎖長約十公分，Ｌ型
    轉角部分長約二公分，尾端已磨過，但有斷裂情形；Ｔ型角
    鎖一支長約十三公分，尾端已磨過，但有斷裂情形，Ｔ型角
    鎖把手部分長約十公分，三支均為金屬材質，質地堅硬，業
    據本院當庭勘驗屬實（見本院卷第九二頁），堪認在客觀上
    足以對人之生命、身體構成威脅，自屬刑法第三百二十一條
    第一項第三款所稱之兇器無訛。就事實欄二所示之行為，被
    告攜帶上開兇器犯竊盜罪，於行竊未遂之際，當場為脫免逮
    捕而施以強暴，係屬刑法第三百二十九條之準強盜，已具有
    同法第三百二十一條第一項第三款之情形，自有同法第三百
    三十條第二項、第一項準加重強盜罪之適用。公訴人認僅係
    刑法第三百二十九條之準強盜未遂罪嫌，起訴法條尚有未洽
    ，應予變更。又被告雖已著手竊盜行為之實施，惟未生損害
    丙○○財產之結果，為未遂犯，就其所犯加重準強盜未遂罪
    ，應依刑法第二十六條前段之規定，按既遂犯之刑度減輕其
    刑。
  (三)被告所犯普通竊盜、加重準強盜未遂二罪間，犯意各別，罪
    名互異，應予分論併罰。
五、爰審酌被告係高職畢業之智識程度，身強體壯不知謀求正當
    工作賺取報酬，卻為宵小歹行，於一個月內連續徒手行竊二
    次，並收受他人竊得之贓物車牌，復另攜帶兇器行竊，對他
    人生命財產之安全造成重大威脅，為人發覺後，猶頑強抗拒
    ，犯罪所得財物價值，僅承認部分犯行，就加重準強盜犯行
    一再飾詞卸責說詞反覆之犯後態度，及已賠償被害人丙○○
    損害六千元等一切情狀，分別量處如主文所示之刑，並定其
    應執行之刑。至扣案之Ｌ型角鎖二支及Ｔ型角鎖一支為被告
    所有，且係供行竊所用之物，經被告於警詢（見警卷第二、
    三頁）、偵查（見偵查卷第一二頁）供明在卷，併依刑法第
    三十八條第一項第二款宣告沒收。
六、本件被告被訴上開持Ｌ型角鎖二支及Ｔ型角鎖一支，撬開被
    害人丙○○所有之上開自用小貨車右車門鎖行竊，並損壞該
    車門鎖，丙○○已於警詢中提出毀損告訴，則就損壞車門鎖
    部分，被告應負刑法第三百五十四條之毀損罪責。被告所為
    毀損部分，雖未經公訴人起訴，惟與已起訴加重準強盜部分
    有裁判上一罪關係，亦為起訴效力所及，自應併予審究。惟
    按告訴乃論之罪，告訴人於第一審辯論終結前得撤回其告訴
    ；又告訴經撤回者，應諭知不受理之判決，刑事訴訟法第二
    百三十八條第一項、第三百零三條第三款分別定有明文。而
    刑法第三百五十四條之毀損罪，依同法第三百五十七絛之規
    定，須告訴乃論，查告訴人丙○○因與被告調解成立，於九
    十五年一月十八日具狀撤回毀損告訴，有撤回告訴狀附卷可
    稽（見本院卷第一○七頁），依上述規定，本應為不受理之
    判決，惟此毀損部分與上開有罪科刑之加重準強盜部分有牽
    連犯之裁判上一罪關係，茲不另為不受理之諭知。
據上論斷，應依刑事訴訟法第二百九十九條第一項前段、第三百
條，刑法第五十六條、第三百二十條第一項、第三百二十九條、
第三百三十條第二項、第一項、第三百四十九條第一項、第二十
六條第一項前段、第五十五條、第五十一條第五款、第三十八條
第一項第二款，判決如主文。
本案經檢察官吳咨泓到庭執行職務。
中    華    民    國  九十五  年    一    月  二十七  日
                  刑事第四庭    審判長法  官  林世芬
                                      法  官  曾宏揚
                                      法  官  鄭雅文
以上正本證明與原本無異。
如不服本判決，應於判決送達後十日內，向本院提出上訴狀。
中    華    民    國  九十五  年    一    月  二十七  日
                                      書記官  鄭翔元
附錄論罪科刑法條：
刑法第三百二十條第一項
意圖為自己或第三人不法之所有，而竊取他人之動產者，為竊盜
罪，處 5 年以下有期徒刑、拘役或 500 元以下罰金。
刑法第三百二十九條
竊盜或搶奪，因防護贓物、脫免逮捕或湮滅罪證，而當場施以強
暴脅迫者，以強盜論。
刑法第三百三十條
犯強盜罪而有第 321 條第 1 項各款情形之一者，處 7 年以上有
期徒刑。
前項之未遂犯罰之。
刑法第三百四十九條第一項
收受贓物者，處 3 年以下有期徒刑、拘役或 500 元以下罰金。
搬運、寄藏、故買贓物或為牙保者，處 5 年以下有期徒刑、拘役
或科或併科 1 千元以下罰金。


司法院資訊處製作；財團法人民間司法改革基金會備份。
